臺灣新竹地方法院刑事判決　　　　　　　 100年度訴字第62號
公　訴　人　臺灣新竹地方法院檢察署檢察官
被　　　告　張上書
指定辯護人　本院公設辯護人 周凱珍
上列被告因偽造有價證券案件，經檢察官提起公訴（99年度偵字
第2737號），本院判決如下︰
    主  文
張上書犯偽造有價證券罪，累犯，處有期徒刑壹年拾壹月。如附
表所示之偽造支票壹紙沒收之。
    犯罪事實
張上書意圖供行使之用，基於偽造有價證券之犯意，於民國96年
11 、12 月某日某時許，在其位於新竹縣新豐鄉中崙村7 鄰228
號之住處，將其於不詳時、地，以不詳方式取得之已於發票人處
蓋有「蘇財旺」印文之新竹國際商業銀行（現為渣打國際商業銀
行）瑞豐分行、票號為AA0000000 號之空白支票1 紙，填載發票
日為「97年10月16日」、金額為「貳萬元整」、「20,000正」，
而偽造前揭支票，並交予張彥煇（原名張添明），由張彥煇轉向
張彥煇不知情之太太田靜絨（原名田秀香）以該支票借款2 萬元
而行使之，足以生損害於蘇財旺。嗣因田靜絨於97年10月16日下
午2時 許，持上開支票前往臺灣中小企業銀行湖口分行提示遭退
票，始循線查知上情。
    理  由
壹、程序部分
一、按判決書應分別記載裁判之主文與理由；有罪之判決書並應
    記載「犯罪事實」，且得與理由合併記載，為93年6 月23日
    修正之刑事訴訟法第308條所明定，參諸其立法理由為：刑
    事有罪判決所應記載之事實應係賦予法律評價而經取捨並「
    符合犯罪構成要件」之具體社會事實，爰參考日本刑事訴訟
    法第335條第1項之立法例，將原條文後段所定「並應記載事
    實」修正為「並應記載犯罪事實」，以臻明確。
    次按關於非屬犯罪構成要件之犯罪細節，並不屬於有罪判決
    書必要記載之事項，自亦非判決理由所應敘述之範圍（最高
    法院94年台上字第6338號判決參照）；再按，有罪判決書應
    記載之「犯罪事實」，應係指符合犯罪構成要件之具體社會
    事實，如被告犯罪之時間、地點、手段以及其他該當於犯罪
    構成要件而足資認定既判力範圍之具體社會事實；至於構成
    要件以外之其他適用法律事實，例如：刑罰之加重或減輕事
    由，可無須在「犯罪事實」欄中記載，僅於理由內依刑事訴
    訟法第310 條第4 款記載其理由即足（最高法院94年台非第
    15 2號判決參照）。
二、證據能力之認定
(一)、本件被告張上書之供述，被告及其辯護人均未主張係以不正
    方法取得或筆錄記載與實際所述不符合之情形而無證據能力
    ，足認被告警詢、偵查中之供述，均屬出於自由意識之陳述
    ，無何任意性之瑕疵可指，應具有證據能力。
(二)、次按被告以外之人於審判外之陳述，雖不符前四條之規定，
    而經當事人於審判程序同意作為證據，法院審酌該言詞陳述
    或書面陳述作成時之情況，認為適當者，亦得為證據；又
    當事人、代理人或辯護人於法院調查證據時，知有第159 條
    第1 項不得為證據之情形，而未於言詞辯論終結前聲明異議
    者，視為有前項之同意，刑事訴訟法第159 條之5 第1 項、
    第2 項分別定有明文。
    查本件被告以外之供述證據及卷內以其記載為內容之文書證
    據，雖屬被告以外之人於審判外之言詞陳述，惟被告及其辯
    護人未於本院言詞辯論終結前就相關證據無證據能力，聲明
    異議，依上開規定，即視為同意於審判程序作為證據，復經
    本院審酌陳述作成時之情況，認為適當，而認得作為本件之
    證據。
(三)、非供述證據部分，被告及其辯護人均未於本院言詞辯論終結
    前表示無證據能力，復查其取得過程亦無何明顯瑕疵，而應
    可作為本件之證據。
貳、實體部分
一、訊據被告張上書於偵查、本院行準備程序及審理時，對於上
    揭犯行均坦承不諱（見偵字第2737號卷第55頁、本院訴字卷
    第17、18頁、28頁），核與證人蘇財旺、田靜絨、張彥煇於
    警、偵訊時所證述情節大致相符（偵字第2737號卷第9 至18
    頁、40頁、41頁、46頁至49頁、64頁至67頁），並有票據掛
    失止付通知書、遺失票據申報書、AA0000000 支票影本1 紙
    及臺灣票據交換所桃園縣分所退票理由單、掛失止付票據提
    示人資料查報表台灣票據交換所桃園縣分所98年8 月21日
     (98) 台票桃字第708-6 號函、新竹縣警察局竹北分局96年
    1 月17日北警偵字第0960000416號函等資料各1 份附卷足憑
    （見他字第1768號卷第7 至10頁、25頁、偵字第2737號卷第
    27頁），足認被告自白應與事實相符，堪予採信，本件事證
    明確，被告偽造有價證券犯行洵堪認定，應依法論科。
二、論罪科刑：
(一)、按刑法上所謂偽造有價證券，以無權簽發之人冒用他人名義
    簽發為要件；又行使偽造有價證券以使人交付財物，如果所
    交付者即係該證券本身之價值，則其詐欺取財仍屬行使偽券
    之行為，不另成立詐欺罪名（最高法院53年臺上字第1810號
    、25年上字第1814號判例意旨參照）。本件被告張上書於已
    載有證人蘇財旺名義之支票上簽發前揭日期、金額，主觀上
    乃擅行以他人名義，開立客觀上足以使人認為係證人蘇財旺
    所有之支票，雖因該支票因已遭掛失止付，致無法兌現，然
    徵諸刑法偽造有價證券罪章乃保障金融交易之秩序，及確保
    票據流通之信用，被告既已完成發票行為，此形式上之票據
    ，自足以使人信其為有效即可兌現之支票，其上開行為自屬
    侵害票據交易秩序之社會法益，而為刑法上所謂偽造有價證
    券之行為無疑。又被告偽造系爭支票乃用以交予證人張彥煇
    向證人田靜絨借款，是被告行使該偽造之有價證券，本即含
    有詐欺之性質，自不另成立詐欺罪責，附此敘明。
(二)、核被告張上書所為，係犯刑法第201 條第1 項之偽造有價證
    券罪。被告偽造有價證券而後行使，行使之低度行為應為偽
    造之高度行為所吸收，僅論偽造有價證券罪。
(三)、累犯：
    被告前曾因妨害自由案件，經本院於92年7 月30日以92年度
    訴字第138 號判決判處有期徒刑7 月，嗣經臺灣高等法院於
    92年11月13日以92年度選上訴字第44號判決駁回上訴確定，
    於94年7 月26日縮刑期滿執行完畢一情，有臺灣高等法院被
    告前案紀錄表在卷可稽，其於徒刑執行完畢5 年內再犯本件
    有期徒刑以上之罪，為累犯，應依刑法第47條第1 項規定加
    重其刑。
(四)、被告上開所為固不足取，惟偽造有價證券罪名之法定刑，係
    3 年以上10年以下有期徒刑、得併科3,000 元以下罰金之重
    刑，被告僅因一時失慮致罹刑典，參以被告所偽造之支票金
    額為2 萬元，尚非記載鉅額之款項，且該支票僅經由證人張
    彥煇持以向證人田靜絨借款，係尚未由告訴人再轉交善意第
    三人而影響交易安全及行為背景之犯罪情節，確屬情輕法重
    ，客觀上足以引起社會一般人之同情，本院基於衡平原則，
    認為處以法定最輕刑度猶嫌過重，是其犯罪之情狀顯堪憫恕
    ，爰依刑法第59條之規定，酌量減輕其刑，並依法先加後減
    之。
(五)、爰審酌被告前曾有違反毒品危害防制條例、竊盜、違反槍砲
    彈藥刀械管制條例等前科紀錄，竟不思以正途取財，再為本
    件偽造有價證券犯行，惟衡酌其於犯後已坦承犯行，態度良
    好，且並未造成證人即被害人蘇財旺受有重大損害，暨其犯
    罪目的及國中畢業之智識程度等一切情狀，量處如主文所示
    之刑，以示懲儆。
(六)、沒收：附表所示被告所偽造之支票1 張，雖未扣案，但並無
    積極證據證明已經滅失，依刑法第205 條規定宣告沒收。
據上論斷，依刑事訴訟法第299 條第1 項前段，刑法第201 條第
1 項、47條第1項、第59條、第205 條，判決如主文。
本案經檢察官黃慧倫到庭執行職務。
中    華    民    國   100    年    5     月    31    日
                  刑事第一庭  審判長法  官 陳健順
                                    法  官 朱美璘
                                    法  官 林哲瑜
以上正本證明與原本無誤。
如不服本判決應於收受判決後10日內向本院提出上訴書狀，並應
敘述具體理由。其未敘述上訴理由者，應於上訴期間屆滿後20日
內向本院補提理由書(均須按他造當事人之人數附繕本)「切勿逕
送上級法院」。
中    華    民    國   100    年    5     月    31    日
                                    書記官 鍾佩芳
附錄本案論罪科刑法條:
中華民國刑法第201條第1項:
意圖供行使之用，而偽造、變造公債票、公司股票或其他有價證
券者，處3 年以上 10 年以下有期徒刑，得併科 3 千元以下罰
金。
附表：
┌──┬─────────┬────┬─────┬───────┐
│編號│票據種類、號碼    │發票日  │票載發票人│票面金額      │
│    │                  │        │          │              │
├──┼─────────┼────┼─────┼───────┤
│ 1  │支票：新竹國際商業│97年10月│  蘇財旺  │新台幣貳萬元  │
│    │銀行（現為渣打銀行│16日    │          │              │
│    │）瑞豐分行票號：  │        │          │              │
│    │AA0000000         │        │          │              │
└──┴─────────┴────┴─────┴───────┘